【裁判字號】    99,撤緩,20
【裁判日期】    990506
【裁判案由】    聲請撤銷緩刑
【裁判全文】
臺灣苗栗地方法院刑事裁定              99年度撤緩字第20號
聲  請  人  臺灣苗栗地方法院檢察署檢察官
受  刑  人  甲○○
上列聲請人因受刑人犯違反森林法案件，聲請撤銷緩刑之宣告（
99年度執聲丙字第174號），本院裁定如下：
    主    文
聲請駁回。
    理  由
一、聲請意旨略稱：受刑人甲○○因犯違反森林法案件，經臺灣
    臺中地方法院以98年度訴字第2286號刑事判決（偵查案號：
    臺灣臺中地方法院檢察署98年度偵字第12317 號）判處有期
    徒刑7 月，併科罰金新臺幣（下同）150,768 元，緩刑3 年
    ，於98年8 月24日確定在案；乃於緩刑期內即98年11月8 日
    更犯公共危險罪，經臺灣南投地方法院於98年11月30日以98
    年度審埔交簡字第268 號刑事簡易判決（偵查案號：臺灣南
    投地方法院檢察署98年度偵字第4710號）判處拘役50日，於
    98年12月17日確定，足認原宣告之緩刑難收其預期效果，而
    有執行刑罰之必要，核該受刑人所為，已合於刑法第75條之
    1 （聲請書誤載為第75條）第1 項第2 款所定撤銷緩刑宣告
    之原因，爰依刑事訴訟法第476 條之規定，聲請撤銷其緩刑
    之宣告等語。
二、按刑法第75條之1 第1 項第2 款規定：「受緩刑之宣告而有
    下列情形之一，足認原宣告之緩刑難收其預期效果，而有執
    行刑罰之必要者，得撤銷其宣告：(二)、緩刑期內因故意犯他
    罪，而在緩刑期內受6 月以下有期徒刑、拘役或罰金之宣告
    確定者」。考其立法意旨係以關於緩刑之撤銷，現行法第75
    條第1 項固已設有2 款應撤銷之原因；至得撤銷緩刑之原因
    ，則僅於保安處分章內第93條第3 項與撤銷假釋合併加以規
    定，體例上不相連貫，實用上亦欠彈性，爰參酌德國及奧地
    利現行立法例增訂得撤銷緩刑之原因。其中，現行關於緩刑
    前或緩刑期間故意犯他罪，而在緩刑期內受6 月以下有期徒
    刑之宣告者，列為應撤銷緩刑之事由，因認過於嚴苛，而排
    除第75條應撤銷緩刑之事由，移列至得撤銷緩刑事由，俾使
    法官依被告再犯情節，而裁量是否撤銷先前緩刑之宣告。其
    次，如有前開事由，但判決宣告拘役、罰金時，可見行為人
    仍未見悔悟，有列為得撤銷緩刑之事由，以資彈性適用，爰
    於第1 項第1 款、第2 款增定之。且本條採用裁量撤銷主義
    ，賦予法院撤銷與否之權限，特於第1 項規定實質要件為「
    足認原宣告之緩刑難收其預期效果，而有執行刑罰之必要」
    ，供作審認之標準。亦即於「得」撤銷緩刑之情形，法官應
    依職權本於合目的性之裁量，妥適審酌被告所犯前後數罪間
    ，關於法益侵害之性質、再犯之原因、違反法規範之情節是
    否重大、被告主觀犯意所顯現之惡性及其反社會性等情，是
    否已使前案原為促使惡性輕微之被告或偶發犯、初犯改過自
    新而宣告之緩刑，已難收其預期之效果，而確有執行刑罰之
    必要；此與刑法第75條第1 項所定2 款要件有一具備，即毋
    庸再行審酌其他情狀，應逕予撤銷緩刑之情形不同，合先敘
    明。
三、經查：
（一）受刑人因犯違反森林法案件（下稱前案），經臺灣臺中地
      方法院以98年度訴字第2286號刑事判決（偵查案號：臺灣
      臺中地方法院檢察署98年度偵字第12317 號）判處有期徒
      刑7 月，併科罰金新臺幣（下同）150,768 元，罰金如易
      服勞役，以1 千元折算1 日，緩刑3 年，並向公庫支付3
      萬元，於98年8 月24日確定在案；乃於緩刑期內即98年11
      月8 日更犯公共危險罪（下稱後案），經臺灣南投地方法
      院於98年11月30日以98年度審埔交簡字第268 號刑事簡易
      判決（偵查案號：臺灣南投地方法院檢察署98年度偵字第
      4710號）判處拘役50日，於98年12月17日確定等情，有臺
      灣高等法院被告前案紀錄表及上開判決書各1 份在卷足佐
      。顯見受刑人緩刑期內因故意犯他罪，而在緩刑期內受拘
      役之宣告，已合於刑法第75條之1 第1 項第2 款之撤銷緩
      刑事由無疑。然刑法緩刑制度係為促進惡性輕微之被告或
      偶發犯、初犯利於改過自新而設，且刑法第75條之1 又賦
      與法院裁量撤銷與否之權限，則受刑人雖合於同法條第1
      項第1 款之情形，惟是否已足認原緩刑之宣告難收其預期
      效果，而有執行刑罰之必要，仍須視情形而定。
（二）本件聲請書僅以受刑人於緩刑期內更犯公共危險罪，而受
      拘役之宣告確定，合於刑法第75條之1 （聲請書誤載為第
      75條）第1 項第2 款所定得撤銷宣告之原因等語，然對於
      該受刑人如何符合刑法第75條之1 所定「足認原宣告之緩
      刑難收其預期效果，而有執行刑罰之必要」之實質要件，
      除提出臺灣南投地方法院98年度審埔交簡字第268 號刑事
      簡易判決書外，並未提出其他證據以供證明符合撤銷緩刑
      之實質要件，其遽以聲請撤銷上揭緩刑，自值斟酌。又臺
      中地方法院98年度訴字第2286號刑事判決並未諭知受刑人
      於緩刑期內付保護管束，故該判決確定後並未執行任何緩
      刑期內保護管束事項，本院自難審酌原緩刑宣告是否足收
      其預期效果。
（三）另受刑人於前案之緩刑期間更犯違背安全駕駛致交通危險
      罪，核其酒後駕車之行為，對於交通安全之社會法益固造
      成危害，惟經臺灣南投地方法院斟酌後判處拘役50日之宣
      告，刑度相對輕微，足徵受刑人後案之犯罪情節尚非重大
      ，難認受刑人之反社會性情形，已達到使原宣告之緩刑難
      收其預期效果之程度。再者，異議人所犯前、後2 案雖均
      為故意犯罪，然該2 案之犯罪型態、原因、侵害法益及社
      會危害程度迥異，核無關連或類似性，實難以受刑人於緩
      刑期間所為之違背安全駕駛致交通危險犯行，即遽認已達
      無從期待其能悔改警惕，而有一再危害社會疑慮之嚴重程
      度。況受刑人於受上開緩刑宣告後，已依判決主文履行緩
      刑所訂之負擔，向公庫支付3 萬元完畢，亦有臺灣臺中地
      方法院檢察署緩刑判決金之收據1 紙在卷可參，足認受刑
      人已有悛悔之意。此外，復無其他具體事證足資認定受刑
      人有何前所宣告之緩刑難收預期效果，而有執行刑罰之必
      要，自難僅因受刑人於緩刑前或緩刑內更犯罪，即認一律
      得撤銷緩刑，否則前開立法本旨將意義盡失，亦與緩刑之
      目的乃避免短期自由刑之弊，並給予受刑人自新機會未盡
      相符。從而，聲請人執此聲請撤銷受刑人前案之緩刑即非
      有據，本件聲請為無理由，應予駁回。
四、據上論斷，應依刑事訴訟法第220 條，裁定如主文。
中    華    民    國    99    年    5     月    6    日
                  苗栗簡易庭    法  官  周靜妮
以上正本與原本無異。
如不服本裁定應於送達後5 日內向本院提出抗告狀。
                                書記官  巫  穎
中    華    民    國    99    年    5     月    6     日

司法院資訊處製作；財團法人民間司法改革基金會備份。
